臺灣雲林地方法院民事判決　九十三年度訴字第三九一號
　　原　　　告　　乙○○
　　訴訟代理人　　黃翎芳律師
　　複　代理人　　陳姝樺律師
　　被　　　告　　丙○○
　　訴訟代理人　　甲○○
右當事人間請求確認通行權存在等事件，本院於民國九十三年十月十二日言詞辯論終
結，判決如左：
    主    　文
確認原告就被告所有坐落雲林縣斗南鎮○○段一八七六之一號土地內如雲林縣斗南地
政事務所九十三年九月二十三日土地複丈成果圖乙案所示斜線部分寬度三公尺，面積
二十平方公尺範圍通行權存在。
被告應容忍原告就前開土地通行。
訴訟費用由被告負擔。
    事實及理由
一、原告主張其所有坐落雲林縣斗南鎮○○段一八七六號田地與公路無適宜之聯絡，
    需經由被告所有坐落同段一八七六之一號土地始能通至公路，爰請求確認就被告
    所有前揭土地內，如雲林縣斗南地政事務所九十三年九月二十三日土地複丈成果
    圖乙案（以下簡稱附圖）所示斜線部分寬度三公尺，面積二十平方公尺範圍通行
    權存在，並請求被告應容忍原告就該部分土地通行。
二、被告則以原告前揭土地係屬農牧用地，一般農牧用地均有田埂為界，原告只需由
    田埂通行，即可達其播種、收成之使用目的，並無必要以被告所有土地供其通行
    ；且原告所有前揭土地目前出租與第三人違規使用，作為停放待售中古車之停車
    場，但既屬農牧用地，即不能主張農耕以外之其他通行目的，原告以違法使用之
    目的要求被告長年空出一塊土地供其通行，實屬無理。如認田埂不足以供通行，
    則如雲林縣斗南地政事務所九十三年九月二十三日土地複丈成果圖甲案所示斜線
    部分寬度一公尺之範圍，或至多二公尺寬度供原告通行，方符法條所規定「損害
    最少之處所及方法」等語，資為抗辯。
三、原告主張坐落雲林縣斗南鎮○○段一八七六號田地為其所有，該地係屬袋地，與
    公路無適宜聯絡之事實，有其提出之土地登記謄本、地籍圖謄本在卷可據，又經
    本院會同兩造至現場勘查結果，該地南側為他人所有之稻田，北側為他人所有之
    空地，東側為縱貫鐵路，三面均不連接公路，亦無公路在附近，而被告所有坐落
    同段一八七六之一號土地，位於原告所有前揭土地之西側，寬度約在六公尺至七
    公尺之間，隔著一條寬約一公尺左右之水溝即與一號省道（縱貫公路）銜接，故
    與原告所有之土地最接近之道路即為縱貫公路，但原告欲至縱貫公路，必需經由
    被告所有之前揭土地，否則即無適宜之聯絡，此有勘驗筆錄在卷可稽，亦為被告
    所不爭執，自堪信原告上開主張為真實。而按民法第七百八十七條所規定之通行
    權，係以達到通常之使用為目的，且須擇其周圍地損害最少之處所及方法為之。
    本院斟酌原告所有上開土地係屬特定農業區農牧用地，面積為二三八八平方公尺
    ，如依被告抗辯之主張僅由田埂通行，或以一公尺寬度供原告通行，無異只能徒
    手從事耕作，自非合理，在農業機械化的時代，主張能讓中型或稍大型的耕耘機
    或搬運車進出，不算過份的要求，因此認為以附圖所示斜線部分寬度三公尺範圍
    供原告通行，尚屬適當，且被告所有前揭土地係屬交通用地，因規劃為道路用地
    始自原告所有前揭土地分割出來（後來因被強制執行拍賣而由兩造競標分別購得
    ），此有土地登記謄本之記載足憑，因此上述之通行範圍，應足可使原告達到通
    常使用（農耕）之目的，亦不致對被告造成太大之損害。
四、關於通行之方法，本院同意被告之主張，既屬農牧用地，即不能主張農耕以外之
    其他通行目的，故原告不應在本院准許通行之範圍舖設柏油或水泥路面，且被告
    除將該範圍提供原告或土地使用權利人通行外，仍可保有其他權利，原告不得予
    以圈圍占用，併予明。
五、據上論結，原告之訴為有理由，依民事訴訟法第七十八條判決如主文。
中　　　華　　　民　　　國　　九十三　　年　　　十　　　月　　二十六　　日
                                    臺灣雲林地方法院民事庭
~B法　　　官　邱瑞裕
右為正本係照原本作成
如對本判決上訴須於判決送達後二十日內向本院提出上訴狀。（須附繕本）
中　　　華　　　民　　　國　　九十三　　年　　　十　　　月　　二十六　　日
~B法院書記官　周玄鎮
